---
title: "Labo de la Saint-Valentin"
author: "Charles-Hubert van Eyll, Christopher Blier-Wong & Chaymae Yousfi"
date: "16 février 2018"
output:
  ioslides_presentation: default
  beamer_presentation: default
---

```{r setup, include=FALSE}
knitr::opts_chunk$set(echo = TRUE)
```

## Paquetages et données
Les données proviennent d'une analyse par fivethirtyeight. La source est 
https://github.com/fivethirtyeight/data/blob/master/love-actually/love_actually_adjacencies.csv
```{r}
load("LovaActually.RData")
library(NbClust)
library(clValid)
library(plotly)
```
```{r, echo = FALSE}
dat<- data.frame(t=seq(0, 2*pi, by=0.1) )
 xhrt <- function(t) 16*sin(t)^3
 yhrt <- function(t) 13*cos(t)-5*cos(2*t)-2*cos(3*t)-cos(4*t)
 dat$y=yhrt(dat$t)
 dat$x=xhrt(dat$t)
 with(dat, plot(x,y, type="l"))
with(dat, polygon(x,y, col="hotpink"))   
points(c(10,-10, -15, 15), c(-10, -10, 10, 10), pch=169, font=5)
```


## Organisation de la matrice
Il faut d'abord modifier l'ordre des colonnes dans la matrice et produire les matrices de distance. On utilise la
matrice de distance euclidienne et la matrice de distance $\chi^2$. 

Soit $\chi^2$, la matrice de chi carré. Alors, chaque élément de la matrice $\chi^2$ est calculé selon la formule suivante :
$$ \chi^2_{i, j} = \frac{Freq_{i, j}}{\sqrt{Freq_i \times Freq_j}}.$$
On produit une matrice de dissimilarité en calculant 1 - $\chi^2$.

```{r, echo = FALSE}
loveCorrigee = as.matrix(love[c(1,2,7:14,3:6),])
rownames(loveCorrigee) = colnames(loveCorrigee)

loveCorrigee[upper.tri(loveCorrigee)] <- 
  t(loveCorrigee)[upper.tri(loveCorrigee)]

scenes <- diag(loveCorrigee)
dist.chi2 <- as.dist(1 - loveCorrigee / sqrt(scenes %*% t(scenes)))
dist.eucl <- dist(loveCorrigee)

```

## Distance $\chi^2$

```{r, echo = FALSE}
as.matrix(loveCorrigee)[1:4, 1:4]
as.matrix(dist.chi2)[1:4, 1:4]
```


## Classification hiérarchique euclidienne

```{r, echo = FALSE}
par(mar = c(0, 2, 2, 2) + 0.1)
hc.eucl <- hclust(dist.eucl, "ave") 
plot(hc.eucl, hang = -1, xlab = NA, sub = NA) 
```

## Classification hiérarchique $\chi^2$

```{r, echo = FALSE}
par(mar = c(0, 2, 2, 2) + 0.1)
hc.chi2 <- hclust(as.dist(dist.chi2), "ave") 
plot(hc.chi2, hang = -1, xlab = NA, sub = NA) 
```

## Comparaison des groupes
Distance euclidienne, 3 et 4 clusters
```{r, echo = FALSE}
par(mfrow = c(1, 2))
for (i in 3:4) {
  plot(hc.eucl, cex = 0.6, xlab = NA, sub = NA)
  rect.hclust(hc.eucl, k = i) 
}
```

## Comparaison des groupes
Distance euclidienne, 5 et 6 clusters
```{r, echo = FALSE}
par(mfrow = c(1, 2))
for (i in c(5, 6)) {
  plot(hc.eucl, cex = 0.6, xlab = NA, sub = NA)
  rect.hclust(hc.eucl, k = i) 
}
```

## Comparaison des groupes

Distance $\chi^2$, 3 et 4 clusters

```{r, echo = FALSE}
par(mfrow = c(1, 2))
for (i in c(3, 4)) {
  plot(hc.chi2, cex = 0.6, xlab = NA, sub = NA)
  rect.hclust(hc.chi2, k = i) 
}
```

## Comparaison des groupes
Distance $\chi^2$, 5 et 6 clusters
```{r, echo = FALSE}
par(mfrow = c(1, 2))
for (i in c(5, 6)) {
  plot(hc.chi2, cex = 0.6, xlab = NA, sub = NA)
  rect.hclust(hc.chi2, k = i) 
}
```

## Comparaison avec 3 clusters
```{r, echo = FALSE}
par(mfrow = c(1, 2))
plot(hc.eucl, cex = 0.6, xlab = NA, sub = NA, main = "Distance euclidienne")
rect.hclust(hc.eucl, k = 3) 
plot(hc.chi2, cex = 0.6, xlab = NA, sub = NA, main = expression(paste("Distance ", chi^2)))
rect.hclust(hc.chi2, k = 3) 
```

## Comparaison avec 4 clusters
```{r, echo = FALSE}
par(mfrow = c(1, 2))
plot(hc.eucl, cex = 0.6, xlab = NA, sub = NA, main = "Distance euclidienne")
rect.hclust(hc.eucl, k = 4) 
plot(hc.chi2, cex = 0.6, xlab = NA, sub = NA, main = expression(paste("Distance ", chi^2)))
rect.hclust(hc.chi2, k = 4) 
```

## Comparaison avec 5 clusters
```{r, echo = FALSE}
par(mfrow = c(1, 2))
plot(hc.eucl, cex = 0.6, xlab = NA, sub = NA, main = "Distance euclidienne")
rect.hclust(hc.eucl, k = 5) 
plot(hc.chi2, cex = 0.6, xlab = NA, sub = NA, main = expression(paste("Distance ", chi^2)))
rect.hclust(hc.chi2, k = 5) 
```

## Comparaison avec 6 clusters
```{r, echo = FALSE}
par(mfrow = c(1, 2))
plot(hc.eucl, cex = 0.6, xlab = NA, sub = NA, main = "Distance euclidienne")
rect.hclust(hc.eucl, k = 6) 
plot(hc.chi2, cex = 0.6, xlab = NA, sub = NA, main = expression(paste("Distance ", chi^2)))
rect.hclust(hc.chi2, k = 6) 
```

Le bon nombre semble être 5 clusters

## K-moyennes

```{r, echo = FALSE}
loveAsDistance = as.matrix(as.dist(loveCorrigee))
diag(loveAsDistance) = diag(loveCorrigee)
```

On applique le k-moyennes
```{r}
grps = cutree(hc.eucl, k = 3)
result = kmeans(loveAsDistance, centers = 3) 
table(result$cluster, grps)
```
Cet aperçu semble nous indiquer que K-means divise mal les observations du jeu de données.

## Comparaison des valeurs de $k$

On applique alors K-moyennes sur des nombres de centres de 1 à 10.
On s'attend à une courbe en éboulis avec un coude visible qui représente notre bon nombre de centres.
```{r, echo = FALSE}
par(mfrow = c(1, 2))
plot(1:10, sapply(1:10, function(k) {kmeans(loveAsDistance, k)$tot.withinss}), type="l", ylab = "EQ inter-cluster", xlab  = "Nombre de centres", main = "Distance euclidienne")
plot(1:10, sapply(1:10, function(k) {kmeans(dist.chi2, k)$tot.withinss}), type="l", ylab = "EQ inter-cluster", xlab  = "Nombre de centres", main = expression(paste("Distance ", chi^2)))
```

On observe que les graphiques résultants ne sont pas assez décroissants et ne possèdent pas de coude suffisamment apparent. Il ne semble pas y avoir des groupes naturels dans les données.

## NbClust euclidienne

On emploie NbClust pour obtenir le nombre optimal de clusters.

```{r, echo = FALSE}
res<-NbClust(loveAsDistance, min.nc=2, max.nc=8,
             method="complete", index="silhouette")
plot(res$All.index)
```

## NbClust $\chi^2$

```{r, echo = FALSE}
res<-NbClust(dist.chi2, min.nc=2, max.nc=8,
             method="complete", index="silhouette")
plot(res$All.index)
```

## NbClust valeurs suggérées

```{r, echo = FALSE}
par(mfrow = c(1, 2))
res<-NbClust(loveAsDistance, min.nc=2, max.nc=8, method="complete", index="silhouette")
# plot(res$All.index)
res$Best.nc

res<-NbClust(dist.chi2, min.nc=2, max.nc=8, method="complete", index="silhouette")
# plot(res$All.index)
res$Best.nc
```
La fonction nous indique que le nombre optimal de clusters est le nombre maximal fourni, ce qui semble étrange.

## clValid : euclidienne hierarchique

```{r, echo = FALSE}
stab.eucl = clValid(loveAsDistance, nClust = 2:8, clMethods = c("hierarchical", "kmeans"), validation = c("internal", "stability"))
measures(stab.eucl)[, , 1]
```

## clValid : $\chi^2$ hierarchique

```{r, echo = FALSE}
stab.chi2 = clValid(as.matrix(dist.chi2), nClust = 2:8, clMethods = c("hierarchical", "kmeans"), validation = c("internal", "stability"))
measures(stab.chi2)[, , 1]
```

## clValid : euclidienne $k$-moyennes

```{r, echo = FALSE}
measures(stab.eucl)[, , 2]
```

## clValid : $\chi^2$ $k$-moyennes

```{r, echo = FALSE}
measures(stab.chi2)[, , 2]
```

## clValid : Choix optimal de groupes euclidiens

```{r, echo = FALSE}
optimalScores(stab.eucl)
```

## clValid : Choix optimal de groupes $\chi^2$

```{r, echo = FALSE}
optimalScores(stab.chi2)
```


## Meilleur modèle

On choisit le modèle de classification hiererchique avec 6 clusters et la matrice de distance $\chi^2$.

```{r, echo = FALSE}
plot(hc.chi2, cex = 0.6, xlab = NA, sub = NA, main = expression(paste("Distance ", chi^2)))
rect.hclust(hc.chi2, k = 6, border = 2:8) 
```

## Conclusions

- Résultats similaires selon différentes mesures de distance
- Différence, à quel point les personnes seules se séparent du groupe.
- Les couples sont tous regroupés à la fin
- On a eu du plaisir

## Projection des données en 2 dimensions

```{r, echo = FALSE}
grps <-  cutree(hc.chi2, k = 6)
out <- prcomp(dist.chi2)
plot(out$x[, 1], out$x[, 2], col = grps, type = "n")
text(out$x[, 1], out$x[, 2], labels = hc.chi2$labels, cex = 0.5, col = grps) 
```

## Projection des données en 3 dimensions

```{r, include=FALSE}
p <- plot_ly(x = out$x[, 1], y = out$x[, 2], z = out$x[, 3], color = grps, colors = c('#BF382A', '#0C4B8E')) %>%
  add_markers() %>%
  layout(scene = list(xaxis = list(title = 'CP1'),
                     yaxis = list(title = 'CP2'),
                     zaxis = list(title = 'CP3')))
```

```{r, echo = FALSE}
plot_ly(x = out$x[, 1], y = out$x[, 2], z = out$x[, 3], color = as.factor(grps), colors = "Set1", text = ~paste("Personnage: ", hc.chi2$labels)) %>%
  add_markers() %>%
  layout(scene = list(xaxis = list(title = 'CP1'),
                     yaxis = list(title = 'CP2'),
                     zaxis = list(title = 'CP3')))
```

## Graphique des personnages
```{r, echo = FALSE}
i = 1
plot(as.matrix(dist.chi2)[i, ], col = grps, main = hc.chi2$labels[i], type = "n")
text(1:14,as.matrix(dist.chi2)[i, ],labels=hc.chi2$labels,cex=0.5, col = grps) 
```

## Graphique des personnages
```{r, echo = FALSE}
i = 2
plot(as.matrix(dist.chi2)[i, ], col = grps, main = hc.chi2$labels[i], type = "n")
text(1:14,as.matrix(dist.chi2)[i, ],labels=hc.chi2$labels,cex=0.5, col = grps) 
```

## Graphique des personnages
```{r, echo = FALSE}
i = 3
plot(as.matrix(dist.chi2)[i, ], col = grps, main = hc.chi2$labels[i], type = "n")
text(1:14,as.matrix(dist.chi2)[i, ],labels=hc.chi2$labels,cex=0.5, col = grps) 
```

## Graphique des personnages
```{r, echo = FALSE}
i = 4
plot(as.matrix(dist.chi2)[i, ], col = grps, main = hc.chi2$labels[i], type = "n")
text(1:14,as.matrix(dist.chi2)[i, ],labels=hc.chi2$labels,cex=0.5, col = grps) 
```

## Graphique des personnages
```{r, echo = FALSE}
i = 5
plot(as.matrix(dist.chi2)[i, ], col = grps, main = hc.chi2$labels[i], type = "n")
text(1:14,as.matrix(dist.chi2)[i, ],labels=hc.chi2$labels,cex=0.5, col = grps) 
```

## Graphique des personnages
```{r, echo = FALSE}
i = 6
plot(as.matrix(dist.chi2)[i, ], col = grps, main = hc.chi2$labels[i], type = "n")
text(1:14,as.matrix(dist.chi2)[i, ],labels=hc.chi2$labels,cex=0.5, col = grps) 
```

## Graphique des personnages
```{r, echo = FALSE}
i = 7
plot(as.matrix(dist.chi2)[i, ], col = grps, main = hc.chi2$labels[i], type = "n")
text(1:14,as.matrix(dist.chi2)[i, ],labels=hc.chi2$labels,cex=0.5, col = grps) 
```

## Graphique des personnages
```{r, echo = FALSE}
i = 8
plot(as.matrix(dist.chi2)[i, ], col = grps, main = hc.chi2$labels[i], type = "n")
text(1:14,as.matrix(dist.chi2)[i, ],labels=hc.chi2$labels,cex=0.5, col = grps) 
```

## Graphique des personnages
```{r, echo = FALSE}
i = 9
plot(as.matrix(dist.chi2)[i, ], col = grps, main = hc.chi2$labels[i], type = "n")
text(1:14,as.matrix(dist.chi2)[i, ],labels=hc.chi2$labels,cex=0.5, col = grps) 
```

## Graphique des personnages
```{r, echo = FALSE}
i = 10
plot(as.matrix(dist.chi2)[i, ], col = grps, main = hc.chi2$labels[i], type = "n")
text(1:14,as.matrix(dist.chi2)[i, ],labels=hc.chi2$labels,cex=0.5, col = grps) 
```

## Graphique des personnages
```{r, echo = FALSE}
i = 11
plot(as.matrix(dist.chi2)[i, ], col = grps, main = hc.chi2$labels[i], type = "n")
text(1:14,as.matrix(dist.chi2)[i, ],labels=hc.chi2$labels,cex=0.5, col = grps) 
```

## Graphique des personnages
```{r, echo = FALSE}
i = 12
plot(as.matrix(dist.chi2)[i, ], col = grps, main = hc.chi2$labels[i], type = "n")
text(1:14,as.matrix(dist.chi2)[i, ],labels=hc.chi2$labels,cex=0.5, col = grps) 
```

## Graphique des personnages
```{r, echo = FALSE}
i = 13
plot(as.matrix(dist.chi2)[i, ], col = grps, main = hc.chi2$labels[i], type = "n")
text(1:14,as.matrix(dist.chi2)[i, ],labels=hc.chi2$labels,cex=0.5, col = grps) 
```

## Graphique des personnages
```{r, echo = FALSE}
i = 14
plot(as.matrix(dist.chi2)[i, ], col = grps, main = hc.chi2$labels[i], type = "n")
text(1:14,as.matrix(dist.chi2)[i, ],labels=hc.chi2$labels,cex=0.5, col = grps) 
```